【裁判字號】    90,台上,298
【裁判日期】    900223
【裁判案由】    塗銷抵押權登記
【裁判全文】
最高法院民事裁定                                  九十年度台上字第二九八號
    上  訴  人  國賓陶瓷工業股份有限公司
    法定代理人  陳明雄
    訴訟代理人  湯瑞科律師
    被 上訴 人  乙○○
                甲○○
右當事人間請求塗銷抵押權登記事件，上訴人對於中華民國八十九年十月十七日台灣
高等法院高雄分院第二審判決（八十九年度重上字第八○號），提起上訴，本院裁定
如左：
    主  文
上訴駁回。
第三審訴訟費用由上訴人負擔。
    理  由
按對於第二審判決上訴，非以其違背法令為理由，不得為之。民事訴訟法第四百六十
七條定有明文。依同法第四百六十八條規定，判決不適用法規或適用不當者，為違背
法令。而判決有同法第四百六十九條所列各款情形之一者，為當然違背法令。是當事
人提起上訴，如依民事訴訟法第四百六十八條規定，以第二審判決有不適用法規或適
用法規不當為理由時，其上訴狀或理由書應有具體之指摘，並揭示該法規之條項或其
內容。若係成文法以外之法則，應揭示該法則之旨趣。倘為司法院解釋、或本院之判
例，則應揭示該判解之字號或其內容。如以民事訴訟法第四百六十九條所列各款情形
為理由時，其上訴狀或理由書，應揭示合於該條款之事實。上訴狀或理由書如非依此
項方法表明，或其所表明者，顯與上開法條規定之情形不相合時，即難認為已對第二
審判決之違背法令有具體之指摘，其上訴自難認為合法。本件上訴人對第二審判決提
起上訴，雖以該判決違背法令為由，惟核其上訴理由狀所載內容，係就原審取捨證據
、認定事實之職權行使，指摘其為不當，並就原審對本件抵押權設定係擔保「日金公
司」向上訴人經銷磁磚所欠之債務，自與「三蛙公司」所欠債務無涉等情，已論斷者
，泛言未論斷，而非具體表明合於不適用法規、適用法規不當、或民事訴訟法第四百
六十九條所列各款之情形，難認對該判決之如何違背法令已有具體之指摘。依首揭說
明，應認其上訴為不合法。末查，被上訴人就系爭抵押權並無為「三蛙公司」擔保之
意思，為原審所合法確定之事實，縱如上訴人所主張，被上訴人甲○○出面代「三蛙
公司」向伊訂貨云云，則該債務人係「三蛙公司」，而非被上訴人甲○○。縱登記簿
上記載甲○○為抵押權擔保人兼債務人，上開「三蛙公司」之債務，亦不在擔保之內
。又上訴人主張，被上訴人依民法第一百六十一條第一項之規定，應認有承諾之意思
乙節，係上訴第三審提出之新事實，依法本院不予審酌，併此明。
據上論結，本件上訴為不合法。依民事訴訟法第四百八十一條、第四百四十四條第一
項、第九十五條、第七十八條，裁定如主文。
中      華      民      國     九十     年      二      月    二十三    日
                              最高法院民事第三庭
                                  審判長法官  范  秉  閣
                                        法官  朱  建  男
                                        法官  許  澍  林
                                        法官  鄭  玉  山
                                        法官  曾  煌  圳
      右正本證明與原本無異
                                              書  記  官
中      華      民      國     九十     年      三      月     十三     日


司法院資訊處製作；財團法人民間司法改革基金會備份。
